臺灣臺南地方法院刑事判決
111年度金訴字第376號
公  訴  人  臺灣臺南地方檢察署檢察官
被      告  莊雅玲


選任辯護人  廖智偉律師(民國111年8月9日解除委任)
上列被告因違反洗錢防制法案件，經檢察官提起公訴（111年度
偵字第7620號）及移送併辦（111年度偵字第15382號），被告於
本院準備程序進行中，就被訴事實為有罪之陳述，經法官告知簡
式審判程序意旨，並聽取檢察官、被告及辯護人之意見後，合議
庭裁定依簡式審判程序審理，並判決如下：
    主  文
乙○○幫助犯洗錢防制法第十四條第一項之洗錢罪，處有期徒刑陸
月，併科罰金新臺幣參萬元，罰金如易服勞役，以新臺幣壹仟元
折算壹日。
    事  實
一、乙○○知悉國內金融機構帳戶之申辦手續堪稱簡便，而現今社
    會利用他人金融帳戶資料詐財之犯罪型態甚為猖獗，屢經國
    內平面及電子等各類媒體多年來廣為披露，顯能合理預見若
    將自己之金融帳戶資料供他人使用，該帳戶有可能被作為詐
    財及掩飾犯行之工具，詎其猶同時基於幫助他人詐欺取財、
    一般洗錢之不確定故意，於民國111年1月24日某時，在臺南
    市某加油站內，以新臺幣（下同）1萬元代價，將其申設之
    兆豐國際商業銀行股份有限公司帳號000-00000000000號帳
    戶（下稱兆豐銀行帳戶）網路銀行之帳號及密碼，以LINE通
    訊軟體傳送予真實姓名年籍不詳暱稱「陳尚來」之人使用，
    而容任他人以上開帳戶作為詐欺取財及洗錢之用。該人則基
    於意圖為自己不法所有之犯意，分別㈠於同年月26日晚間7時
    42分許，以抖音軟體、Line通訊軟體與白韶晟聯繫，佯稱：
    可提供投資網站投資獲利云云，致白韶晟陷於錯誤，分別於
    同年月28日晚間8時58分許、9時33分許、同年月29日上午11
    時52分許，以網路轉帳之方式，分別匯款5,000元、30,000
    元、44,342元至上開兆豐銀行帳戶內；㈡於同年月26日某時
    許，以臉書暱稱「王雅慧」結識甲○○，互加為Line好友，向
    甲○○佯稱：投資「澳門新葡京」博奕網站可獲利云云，致甲
    ○○陷於錯誤，於同日晚間9時9分許，以自動櫃員機轉匯9,98
    5元至上開兆豐銀行帳戶內，旋遭部分提領，因而造成資金
    追查斷點，使國家無從或難以追查前揭犯罪所得之去向。
二、案經甲○○訴由臺南市政府警察局第四分局報告臺灣臺南地方
    檢察署檢察官偵查起訴。
    理  由
壹、程序部分：
　　本案被告乙○○所犯之罪，係死刑、無期徒刑、最輕本刑為3
    年以上有期徒刑以外之罪，其於準備程序就前揭被訴事實為
    有罪之陳述，經受命法官告知簡式審判程序之旨，並聽取其
    、辯護人與公訴人之意見後，本院合議庭裁定，依刑事訴訟
    法第273條之1規定，由受命法官獨任進行簡式審判程序，是
    本案之證據調查，依刑事訴訟法第273條之2規定，不受同法
    第159條第1項、第161條之2、第161條之3、第163條之1及第
    164條至第170條規定之限制，合先敘明。
貳、實體部分：
一、認定犯罪事實所憑之證據及理由：
　　被告就上開犯罪事實，於本院準備程序及審理程序時均坦承
    不諱（本院卷第60頁、第68頁），核與被害人白韶晟、告訴
    人甲○○於警詢之證述情節相符，且有被害人白韶晟之臺幣轉
    帳交易成果之匯款紀錄3紙、Line通訊軟體對話紀錄、内政
    部警政署反詐騙諮詢專線紀錄表、臺南市政府警察局善化分
    局新市分駐所受理詐騙帳戶通報警示簡便格式表、金融機構
    聯防機制通報單、受理各類案件紀錄表、受(處)理案件證明
    單各1份（南市警四偵字第1110084338號卷第15頁、第17頁
    至第25頁、第29頁至第47頁）；告訴人甲○○提供之對話紀錄
    、國泰世華銀行自動櫃員機交易明細、内政部警政署反詐騙
    諮詢專線紀錄表、受理各類案件紀錄表、受(處)理案件證明
    單各1份（南市警四偵字第1110144837號卷第21頁至第27頁
    、第29頁、第35頁、第49頁、第51頁）；被告兆豐銀行帳戶
    之開戶資料及交易明細、被告與「陳尚來」之Line對話紀錄
    各1份（南市警四偵字第1110084338號卷第49頁至第51頁、
    第63頁至第87頁）附卷可證。是以被告任意性之自白與事實
    相合，應可採信。綜上，本案事證明確，被告犯行洵堪認定
    ，應依法論科。
二、論罪科刑：
  ㈠按幫助犯之成立，主觀上行為人須有幫助故意，客觀上須有
    幫助行為，意即需對於犯罪與正犯有共同之認識，而以幫助
    之意思，對於正犯資以助力，而未參與實施犯罪之行為者而
    言（最高法院75年度台上字第1509號、88年度台上字第1270
    號判決意旨參照）。本件依被害人白韶晟、告訴人甲○○於警
    詢之指述，遭詐欺過程中，未曾直接與詐騙者有何面對面接
    觸，是被告提供本案兆豐銀行帳戶之網路銀行之帳號及密碼
    予他人，使被害人白韶晟、告訴人甲○○遭不詳人士詐騙而匯
    款至其本案兆豐銀行帳戶，並經他人將款項領出造成金流斷
    點，而掩飾、隱匿上開不法所得之去向及所在，逃避國家之
    追訴、處罰，因無證據證明被告參與詐欺取財、洗錢行為之
    構成要件行為，僅得認定被告係基於幫助他人詐取財物及洗
    錢之不確定故意，且其所為提供帳戶之行為，亦屬詐欺取財
    及洗錢罪構成要件以外之行為，應僅構成詐欺取財罪及洗錢
    罪之幫助犯。是核被告所為，係犯刑法第30條第1項前段、
    第339條第1項之幫助詐欺取財罪，及刑法第30條第1項前段
    、洗錢防制法第14條第1項之幫助洗錢罪。
　㈡被告以一交付帳戶予他人之幫助洗錢、幫助詐欺取財行為，
    致數被害人財物受損，屬一行為觸犯數罪名之想像競合犯，
    應依刑法第55條規定，從一重以幫助犯一般洗錢罪論罪。按
    被告構成累犯之事實及應加重其刑之事項，均應由檢察官主
    張並具體指出證明之方法後，經法院踐行調查、辯論程序，
    方得作為論以累犯及是否加重其刑之裁判基礎（最高法院11
    0年度台上大字第5660號裁定主文參照）。經查，本案起訴
    書及併辦意旨書既未記載被告構成累犯之事實，亦未請求對
    本案被告犯行依累犯規定加重其刑，此有本案起訴書附卷可
    查，是依前揭說明，本院審酌偵查及公訴檢察官均未就被告
    構成累犯、應以累犯規定加重其刑等事項為任何主張，為落
    實中立審判之本旨、保障被告受公平審判之權利，爰不職權
    調查、認定本案被告是否構成累犯以及有無依累犯規定加重
    其刑之必要，但仍依刑法第57條第5款規定，將本案被告可
    能構成累犯之前科、素行資料列為本案犯行之量刑審酌事由
    ，而對本案被告所應負擔之罪責予以充分評價，附此敘明。
　㈢又按幫助犯之處罰，得按正犯之刑減輕之，刑法第30條第2項
    定有明文。本案被告幫助他人犯詐欺取財罪、洗錢罪，為幫
    助犯，本院衡其犯罪情節顯較正犯為輕，爰依刑法第30條第
    2項之規定，按正犯之刑減輕之（另本件既無任何證據顯示
    其所幫助之詐欺集團成員，為未滿18歲之少年，依有疑唯利
    於被告認定之原則，認為均無未滿18歲之人，且非3人以上
    ）。再者，被告於本院審理中自白洗錢犯行，應依洗錢防制
    法第16條第2項規定減輕其刑，並依法遞減之。
　㈣爰審酌近年來國內多有詐欺、洗錢犯罪，均係使用人頭帳戶
    以作為收受不法所得款項之手段，並藉以逃避查緝，被告輕
    率提供其所申辦之本案兆豐銀行帳戶之網路銀行之帳號及密
    碼來幫助他人為詐欺、洗錢之犯行，其行為足以助長詐騙者
    之惡行，而破壞人與人之間之信賴關係，實際上亦已使被害
    人白韶晟、告訴人甲○○受詐騙並受有損害，實不可取，惟考
    量被告犯後於審理程序終能坦承犯行，且已與被害人白韶晟
    達成調解，承諾賠償被害人白韶晟之損失，犯後態度尚可，
    兼衡被告自陳高職畢業，在加油站上班，目前與父母、弟弟
    同住，未婚，無子，經濟狀況不佳，暨其家庭、生活、經濟
    狀況、犯罪動機、目的、手段、所生損害程度等一切情狀，
    量處如主文所示之刑，併諭知罰金如易服勞役之折算標準。
　㈤末按犯罪所得，屬於犯罪行為人者，沒收之；犯罪所得已實
    際合法發還被害人者，不予宣告沒收或追徵，刑法第38條之
    1第1項前段、第5項分別定有明文。查被告因本案所獲取之1
    萬元，屬被告之犯罪所得，本應依現行刑法第38條之1第1項
    、第3項之規定予以宣告沒收，於全部或一部不能沒收或不
    宜執行沒收時，追徵其價額，然被告已與被害人白韶晟在本
    院調解成立，被告依約需賠償被害人白韶晟5萬元，此有本
    院111年度南司刑移調字第554號調解筆錄在卷可佐，如再宣
    告沒收，難免造成被告過度負擔，而有過苛之虞，故依刑法
    第38條之2第2項之規定，不予宣告沒收。
據上論斷，應依刑事訴訟法第273條之1第1項、第299條第1項前
段，洗錢防制法第2條第2款、第14條第1項、第16條第2項，刑法
第11條前段、第30條第1項前段、第2項、第339條第1項、第55條
、第42條第3項前段，刑法施行法第1條之1第1項，判決如主文。
本案經檢察官許嘉龍提起公訴，檢察官吳維仁移送併辦，檢察官
丙○○到庭執行職務。 
中　　華　　民　　國　　111 　年　　8 　　月　  19  　日
                  刑事第八庭  法  官  陳碧玉
以上正本證明與原本無異。
如不服本判決應於收受本判決後20日內向本院提出上訴書狀，並
應敘述具體理由。其未敘述上訴理由者，應於上訴期間屆滿後20
日內向本院補提理由書狀（均須按他造當事人之人數附繕本）「
切勿逕送上級法院」。 
　　　　　　　　　　　　　　　書記官　詹淳涵　　　　　
中　　華　　民　　國　　111 　年　　8 　　月　　22　　日

附錄本案論罪科刑法條全文：
中華民國刑法第339條
意圖為自己或第三人不法之所有，以詐術使人將本人或第三人之
物交付者，處5年以下有期徒刑、拘役或科或併科50萬元以下罰
金。
以前項方法得財產上不法之利益或使第三人得之者，亦同。
前二項之未遂犯罰之。
洗錢防制法第14條
有第二條各款所列洗錢行為者，處7年以下有期徒刑，併科新臺
幣5百萬元以下罰金。
前項之未遂犯罰之。
前二項情形，不得科以超過其特定犯罪所定最重本刑之刑。